最高法院刑事判決　　　　　　一○○年度台上字第四七七八號
上　訴　人　台灣高等法院高雄分院檢察署檢察官
被　　　告　夏偉翔
上列上訴人因被告違反毒品危害防制條例案件，不服台灣高等法　 `
院高雄分院中華民國九十九年六月一日第二審判決（九十九年度
上訴字第六四一號，起訴案號：台灣高雄地方法院檢察署九十八
年度偵字第三三六四一號），提起上訴，本院判決如下：
    主  文
原判決撤銷，發回台灣高等法院高雄分院。
    理  由
本件原判決以公訴意旨指被告夏偉翔於民國九十七年十二月十七
日下午三時許，在原高雄縣鳳山市其同父異母之弟即少年夏○○
（全名及年籍詳卷）住處一樓（詳細地址詳卷），以總價新台幣
（下同）一千元，暫時賒欠之方式，販賣第三級毒品愷他命五小
包予夏○○被查獲。因認被告涉犯毒品危害防制條例第四條第三
項販賣第三級毒品罪嫌。經審理結果，認被告被訴之犯罪尚屬不
能證明，因而維持第一審諭知被告無罪之判決，駁回檢察官在第
二審之上訴。固非無見。
惟查：(一)、審理事實之法院，對於案內與待證事實有重要關係，
而屬依法應予調查之證據，茍未依法調查或雖已調查而未調查明
白，即與證據未經調查無異，如率行判決，其判決當然為違背法
令。又證據之證明力，固屬於法院判斷之自由，但不得違背經驗
法則及論理法則，如其判斷仍存有疑竇，則在應予調查之證據究
明釐清前，尚難遽採為被告有利或不利之認定。檢察官於原審論
告時指出被告於其弟夏○○在少年觀護所收容期間，曾多次前往
探視並教夏○○於少年法庭審理時，如何否認犯罪及避重就輕，
且二人間之交談，遣詞用語諸多隱諱（見偵查卷第三五至四三頁
，台灣高雄地方法院檢察署勘驗夏○○在收容時與被告接見錄音
光碟之勘驗報告），應以夏○○之陳述比較真實可信。而證人夏
○○於原審仍具結作證堅稱向被告購買五小包愷他命，且被告於
其被收容時，多次去會客，勸伊不要將被告供出來等語（見原審
卷第四七頁背面、四八頁正面），似非無據。實情如何？原審對
於此項不利於被告之證據，未予調查釐清，而於判決內論述明白
，遽為被告無罪之諭知，尚嫌調查未盡及理由不備。(二)、被告於
偵查時供稱：「（問：夏○○毒品從何得來？）事情發生的時候
，我和媽媽葉樹鳳（現改名葉秀鳳）去學校把他帶回來，他跟我
說是他學校三年級機械科的人給他的，他還說他自己有在吸食」
等語。如果無訛，苟被告僅單純基於兄弟親情而多次至觀護所探
視夏○○，而夏○○欲供出毒品來源期獲減刑寬典，理應於少年
法庭調查、審理或檢察官偵查時，指出該學生之姓名供調查，豈
有誣攀指述與其有兄弟親情，且多次前往觀護所探視關心之被告
販賣愷他命之理。其動機安在？又被告至觀護所探視夏○○時，
曾要求夏○○講述與律師交談之內容，何以為夏○○所拒？以上
疑竇尚待釐清，原審未予究明，遽為被告無罪之諭知，其調查職
責仍嫌有未盡。檢察官上訴意旨指摘原判決不當，非無理由。應
認有撤銷原判決發回更審之原因。
據上論結，應依刑事訴訟法第三百九十七條、第四百零一條，判
決如主文。
中    華    民    國  一○○  年    八    月  三十一  日
                      最高法院刑事第五庭
                          審判長法官  洪  文  章  
                                法官  王  居  財  
                                法官  郭  毓  洲  
                                法官  韓  金  秀  
                                法官  沈  揚  仁  
本件正本證明與原本無異
                                      書  記  官  
中    華    民    國  一○○  年    九    月    一    日
                                                       s